臺灣高等法院刑事判決
109年度上訴字第365號
上  訴  人  
即  被  告  余宗恩


選任辯護人  左自奎律師（扶助律師）
上列上訴人即被告因違反毒品危害防制條例案件，不服臺灣桃園
地方法院108年度訴字第173號，中華民國108年7月17日第一審判
決（起訴案號：臺灣桃園地方檢察署107年度偵字第5703號、第3
0836號），提起上訴，本院判決如下：
    主  文
原判決關於甲○○罪刑部分撤銷。
甲○○販賣第三級毒品，處有期徒刑參年拾月。
其他（沒收部分）上訴駁回。
    事  實
一、甲○○明知類如附表編號一至三所示之毒咖啡包共70包（起訴
    書誤載為76包），均含有毒品危害防制條例所規定之第三級
    毒品成分，依法均不得販賣，竟意圖營利，基於販賣第三級
    毒品之犯意，於民國107年2月19日凌晨3時10分許至同日晚
    間6時15分許，經由微信通訊軟體，與况百軒議定以每包新
    臺幣（下同）260元之價格，販賣毒咖啡包70包予况百軒，
    並約定於當晚11時許，由况百軒自行至與况百軒住處大樓地
    下室互通即桃園市○○區○○街0巷0○0號0樓旁之消防栓內取出
    毒咖啡包共70包，待况百軒自行將該70包毒咖啡包販售完畢
    後，再將總價18,200元給付予甲○○。嗣况百軒依約定至上址
    消防栓內取走上開毒咖啡包70包後，先自行施用其中6包，
    其亦明知剩餘之64包毒咖啡包，均含有第三級毒品之成分，
    依法均不得販賣，竟意圖營利，基於販賣第三級毒品之犯意
    ，在微信通訊軟體之公開群組內，以暱稱「小白」張貼「香
    草菸絲給您前所未有的飄飄欲仙讓您舒舒服服的桑一下」之
    販毒訊息，供該群組內不特定人觀覽，欲伺機販售，迄於同
    年月22日晚間某時，經桃園市政府警察局蘆竹分局警員於該
    群組內發現上開訊息，遂與况百軒以微信通訊軟體聯繫，雙
    方議定以每包500元之價格，販賣毒咖啡包10包，况百軒遂
    於當晚10時8分許，攜帶附表編號一所示之10包毒咖啡包前
    往約定交易地點之桃園市○○區○○街00號前，警員旋即表明身
    分並當場逮捕况百軒，且扣得該10包毒咖啡包，以及附表編
    號四所示况百軒上揭供販賣毒品所用之行動電話1支，另於
    况百軒位於桃園市○○區○○街00號00樓之住處，扣得附表編號
    二、三所示之毒咖啡包共54包（况百軒被訴販賣第三級毒品
    未遂罪，業經原審判刑確定），始查悉上情。
二、案經桃園市政府警察局蘆竹分局報請臺灣桃園地方檢察署檢
    察官偵查起訴。 
    理  由
一、證據能力：
    本件認定事實所引用之卷內所有卷證資料（包含人證、物證
    、書證，詳下述及者），並無證據證明係公務員違背法定程
    序所取得，與本案事實亦有自然之關連性，公訴人、被告甲
    ○○及辯護人於本院審理中均不爭執該等卷證之證據能力或曾
    提出關於證據能力之聲明異議，且卷內之傳聞書證，亦無刑
    事訴訟法第159條之4之顯有不可信之情況或其他不得作為證
    據之情形，本院認引為證據為適當，是依刑事訴訟法第159
    條之4、之5等規定，下述認定事實所引用之證據方法均有證
    據能力。
二、認定事實：
    上開犯罪事實，業據被告於原審及本院審理中自白坦承無誤
    （見原審卷第74至75頁、本院卷第126、131頁筆錄），核與
    原審共同被告况百軒之偵審陳述大致相符，並有扣案經檢出
    第三級毒品成分之毒咖啡包共64包及行動電話1支為憑，且
    有附表所示之毒品鑑定書、微信軟體對話紀錄翻拍照片、搜
    索扣押筆錄、扣押物品目錄表及刑案現場照片在卷可稽，依
    被告於本院所述與况百軒僅係朋友的朋友之關係，2人並非
    有何深厚交情或親誼，被告自無可能甘冒重罪、重刑平價轉
    讓毒咖啡包予况百軒，是被告主觀上應具有營利之意圖甚明
    ，其上開院訊時之任意性自白查與事實相符，前此於偵查中
    之否認並非實情，從而，本案事證已臻明確，被告犯行洵堪
    認定，自應依法論科。
三、論罪及刑之減輕：
  ㈠被告與况百軒顯然具有上、下游之毒品販售關係，並非2人共
    同販賣本案毒品，辯護人於本院所辯，容有誤會，且按販賣
    毒品行為之完成與否，係以交易標的物即毒品是否交付為區
    分既、未遂之標準，則被告雖未取得價金，但所販賣之毒品
    既已交付况百軒，自無成立未遂罪之餘地，是核被告所為，
    係犯毒品危害防制條例第4條第3項之販賣第三級毒品罪（其
    販賣前持有之第三級毒品，無證據顯示純質淨重已逾20公克
    ，故無高低度之吸收關係）。
  ㈡酌減其刑：
　⒈按刑法第59條所規定之酌量減輕其刑，係裁判上之減輕，必
    以犯罪之情狀顯可憫恕，認為科以最低度刑仍嫌過重者，始
    有其適用。如別有法定減輕之事由者，應優先適用法定減輕
    事由減輕其刑後，猶嫌過重時，方得為之；又所謂「犯罪之
    情狀」，與同法第57條規定科刑時應審酌之一切情狀，並非
    有截然不同之領域，於裁判上酌減其刑時，應就犯罪一切情
    狀（包括第57條所列舉之10款事項），予以全盤考量，審酌
    其犯罪有無可憫恕之事由，即有無特殊之原因與環境，在客
    觀上足以引起一般同情，以及宣告法定低度刑，是否猶嫌過
    重等等，以為判斷（最高法院98年度台上字第6342號、88年
    度台上字第1862號、95年度台上字第6157號判決意旨參照）
    。
　⒉查被告行為時僅滿18歲，年紀甚輕，此次因一時失慮而初次
    犯下販賣第三級毒品之重罪，販賣對象僅有一人，未及收取
    任何價金，又別無其他法定減刑事由（詳下述），且多數毒
    品已及時為警查獲，倘對被告所為量處販賣第三級毒品罪之
    法定最輕本刑7年以上，依據前揭說明，顯然有情輕法重之
    憾，爰依刑法第59條之規定酌減其刑。
　㈢本案無毒品危害防制條例第17條之減刑事由：
　⒈第1項部分：
    按毒品危害防制條例第17條第1項規定所稱「供出毒品來源
    ，因而查獲其他正犯或共犯者」，係指犯罪行為人供出毒品
    來源之對向性正犯，或與其具有共同正犯、共犯（教唆犯、
    幫助犯）關係之毒品由來之人之相關資料，諸如其前手或共
    同正犯、共犯之姓名、年齡、住居所或其他足資辨別之特徵
    等項，使調查或偵查犯罪之公務員得據以對之發動調查或偵
    查程序，並因此而確實查獲其人、其犯行者，即足該當（最
    高法院100年度台非字第356號判決意旨參照）。查被告雖供
    稱其毒品來源為「楊郁葵」云云，然經本院向臺灣桃園地方
    檢察署函詢是否因被告之供述，查獲毒品來源乙節，經該署
    函覆本院：被告所供向「楊郁葵」購買毒品之案件，已於10
    8年6月26日以108年度他字第4077號查無實據簽結（見本院
    卷第61頁函文），則依據前揭說明，被告所供，核與毒品危
    害防制條例第17條第1項規定尚有不符，自不得依該規定減
    輕其刑；至於被告請求就其於本院始供出上游楊郁頎之人再
    予查證，其亦僅能泛稱有通話紀錄，但不確定能否調到，僅
    知道住在桃園市玉山街，但不知道詳細地址（見本院卷第12
    6、133頁筆錄），當認被告所供尚不足以使檢警發動偵查或
    期待偵查機關於一定合理期間內及時破獲，故核無另行調查
    之必要（最高法院108年度台上字第3493號判決亦認類此情
    形並無此項規定之適用，可供參考）。
　⒉第2項部分：　
    按毒品危害防制條例第17條第2項規定：「犯第4條至第8條
    之罪於偵查及審判中均自白者，減輕其刑」，其立法目的係
    為使犯該條例第4條至第8條罪之案件之刑事訴訟程序儘早確
    定，並鼓勵被告自白認罪，以開啟其自新之路，爰對犯上開
    罪名之被告，於偵查及審判中均自白時採行寬厚之刑事政策
    。然查，被告於原審及本院審理時固然均坦承犯行，但其於
    偵訊時明確否認有何販賣附表所示含有第三級毒品成分之毒
    咖啡包予况百軒之犯行（見偵5703卷第134頁背面至第135頁
    筆錄），依據前揭法律明文，其偵查中並未自白，自無毒品
    危害防制條例第17條第2項之適用。
四、罪刑部分撤銷改判、沒收部分上訴駁回之理由：
  ㈠原審基於相同有罪之認定，依毒品危害防制條例第4條第3項
    等規定，對被告論以販賣第三級毒品罪，經核原判決此部分
    論罪之認事用法，固非無見，然而，原審未說明是否酌減其
    刑及所考量之原因為何，於法定減刑事由之適用與否，認定
    上並非周延，所稱被告正值青盛之年，與其行為時根本尚未
    成年（不滿19歲）亦有一定之落差，是原審對被告所量處之
    有期徒刑7年，尚非允當，被告上訴請求從輕量刑，為有理
    由，基於罪刑不可分之原則，原判決關於被告之罪刑部分即
    屬無可維持，自應由本院予以撤銷改判。
  ㈡爰審酌被告為圖私利，販賣第三級毒品，助長購毒者施用毒
    品之惡習，危害社會秩序及他人身心健康，但終究販賣對象
    僅有1人、未及取得任何不法價金、所販賣之毒品多數及時
    為警查獲，且其行為時未滿19歲，難免思慮不周，犯後亦能
    於原審開始即坦承犯行、表達悔意，態度尚可，兼衡被告之
    素行、高職肄業之智識程度、自述本案當時在市場賣菜、現
    擔任貨車理貨員賺取3萬元月薪之生活狀況，暨其犯罪動機
    、目的、手段、販毒數量多寡、純度高低等一切情狀，量處
    如主文第2項所示之刑。
　㈢沒收部分：
  ⒈按刑法沒收新制將沒收重新定性為刑罰及保安處分以外之法
    律效果，具有獨立性，而非刑罰（從刑）。修正後刑法基於
    沒收具備獨立性，亦規定得由檢察官另聲請法院為單獨沒收
    之宣告，因而在訴訟程序，沒收得與罪刑區分，非從屬於主
    刑。又對於本案之判決提起上訴者，其效力及於相關之沒收
    判決；對於沒收之判決提起上訴者，其效力不及於本案判決
    ，刑事訴訟法第455條之27第1項定有明文。本案被告係就原
    判決有關罪刑部分提起上訴，其效力自應及於沒收部分。
  ⒉原判決就沒收部分已說明：被告係販賣如附表編號一至三所
    示之第三級毒品與况百軒，後為警查獲而扣案，該等毒咖啡
    包自係因本案而查獲之違禁物，而包裝上開毒品之外包裝與
    毒品無法完全析離，須整體視同毒品，除鑑驗用罄之部分不
    予宣告沒收外，均應依刑法第38條第1項之規定對被告宣告
    沒收（扣案如附表編號四所示之行動電話1支，則經原審於
    况百軒罪名項下沒收確定，與本案無關）。經核並無任何違
    法或不當，且本案之沒收與前揭罪刑部分並無互相連動不可
    分之情形，自應由本院維持原判決關於被告所為沒收之諭知
    ，而駁回被告就沒收部分之上訴。
據上論斷，應依刑事訴訟法第368條、第369條第1項前段、第364
條、第299條第1項前段，毒品危害防制條例第4條第3項，刑法第
11條前段、第59條，判決如主文。
本案經檢察官何嘉仁提起公訴，檢察官蔡名堯到庭執行職務。
中　　華　　民　　國　　109 　年　　5 　　月　　5 　　日
                  刑事第八庭  審判長法  官  陳世宗 
                                    法  官  周明鴻
                                    法  官  吳勇毅 
以上正本證明與原本無異。
如不服本判決，應於收受送達後20日內向本院提出上訴書狀，其
未敘述上訴之理由者並得於提起上訴後20日內向本院補提理由書
（均須按他造當事人之人數附繕本）「切勿逕送上級法院」。
                                    書記官  許家慧
中　　華　　民　　國　　109 　年　　5 　　月　　5 　　日
附錄本案論罪科刑法條全文：
毒品危害防制條例第4條
製造、運輸、販賣第一級毒品者，處死刑或無期徒刑；處無期徒
刑者，得併科新臺幣2千萬元以下罰金。
製造、運輸、販賣第二級毒品者，處無期徒刑或7年以上有期徒
刑，得併科新臺幣1千萬元以下罰金。
製造、運輸、販賣第三級毒品者，處7年以上有期徒刑，得併科
新臺幣7百萬元以下罰金。
製造、運輸、販賣第四級毒品者，處5年以上12年以下有期徒刑
，得併科新臺幣3百萬元以下罰金。
製造、運輸、販賣專供製造或施用毒品之器具者，處1年以上7年
以下有期徒刑，得併科新臺幣1百萬元以下罰金。
前五項之未遂犯罰之。

附表：
（編號一至三見偵5703卷第74頁內政部警政署刑事警察局107年5
月3日刑鑑字第1070029769號鑑定書）
編號 扣案物品 數量 備註 一 小惡魔毒咖啡包 10包 咖啡色粉末10包，合計含袋總毛重184.98公克，因鑑驗取用1.80公克（鑑定用罄），餘含袋合計重183.18公克，經鑑驗檢出：① ①第三級毒品氯乙基卡西酮，純度約2％，推估驗前總純質淨重約3.49公克。② ②第三級毒品甲苯基乙基胺戊酮，微量，純度未達1％，無法估算純質淨重。③ ③第三級毒品3，4-亞甲基雙氧苯基乙基胺戊酮，微量，純度未達1％，無法估算純質淨重。 二 毒咖啡包（黑色包裝） 33包 咖啡色粉末33包，合計含袋總毛重470.14公克，因鑑驗取用2.36公克（鑑定用罄），餘含袋合計重467.78公克，經鑑驗檢出： ①第三級毒品甲苯基甲胺戊酮，純度2％，推估驗前總純質淨重約8.78公克。② ②3，4-亞甲基雙氧苯基乙基胺戊酮，純度3％，推估驗前總純質淨重約13.18公克。 三 毒咖啡包（玫瑰金色包裝） 21包 咖啡色粉末21包，合計含袋總毛重384.50公克，因鑑驗取用2.29公克（鑑定用罄），餘含袋合計重382.21公克，經鑑驗檢出： ①第三級毒品氯乙基卡西酮，純度約2％，推估驗前總純質淨重約7.25公克。② ②第三級毒品甲苯基乙基胺戊酮，微量，純度未達1％，無法估算純質淨重。③ ③第三級毒品3，4-亞甲基雙氧苯基乙基胺戊酮，微量，純度未達1％，無法估算純質淨重。 四 行動電話含SIM卡1張（况百軒所有） 1支 IMEI序號： 000000000000000、000000000000000號 行動電話門號：0000000000